臺灣高等法院高雄分院刑事裁定　　　　 100年度交抗字第23號
抗　告　人
即受處分人　柯燕村
上列抗告人因違反道路交通管理處罰條例聲明異議案件，不服臺
灣高雄地方法院中華民國99年12月15日裁定（99年度交聲字第21
84號），提起抗告，本院裁定如下：
    主  文
抗告駁回。
    理  由
一、抗告意旨略以：抗告人即受處分人柯燕村於民國99年6 月 6
    日中午12時35分許，駕駛車牌號碼6K─9459號自用小客貨車
    ，行經屏東縣恆春鎮○○○○○里○○○路段時，為警攔截舉
    發闖紅燈，經原處分機關裁處罰鍰新台幣（下同）2900元，
    並違規點數3 點，惟舉發單位並未提出照片等相關證據，抗
    告人認於原審到庭作證之員警有誣陷之可疑。爰提起抗告，
    請撤銷原裁定更為適法之裁定等語。
二、按汽車駕駛人，行經有燈光號誌管制之交岔路口闖紅燈者，
    處新臺幣1800元以上5400元以下罰鍰；汽車駕駛人有53條之
    情形，除依原條款處罰鍰外，並記違規點數三點；汽車駕駛
    人之行為有下列情形之一，當場不能或不宜攔截製單舉發者
    ，得逕行舉發：七、經以科學儀器取得證據資料證明其行為
    違規。第一項逕行舉發，應記明車輛牌照號碼、車型等可資
    辨明之資料，以汽車所有人為被通知人製單舉發，道路交通
    管理處罰條例第53條第1 項、第63條第1 項第3 款，及同條
    例第7 條之2 第1 項第7 款、第4 項分別定有明文。再按，
    行車管制號誌之佈設原則如下：一、行車管制號誌至少應有
    一燈面設於遠端左側，且距近端停止線十公尺以上。如係以
    柱立式設置，應有二燈面分設於遠端兩側。但路形特殊時，
    主管機關得調整設置於其他適當位置。二、近端號誌應靠近
    停止線設置。三、號誌佈設以能使各車道駕駛者均能清楚辨
    認為原則。路幅寬廣之道路，必要時得加設號誌燈面，並採
    門架式或懸掛式設置，道路交通標誌標線號誌設置規則第22
    1 條規定甚明。又行車管制號誌依控制器運轉方式，分為定
    時、交通感應、及交通調整三種控制方法。並由控制器之連
    結狀況，執行獨立交岔口、路段連鎖或路網連鎖等不同範圍
    之交通控制；定時控制方法，用於交通量穩定或變化有規律
    之地點，由號誌控制器計時機組之運轉，按預定時制表，依
    序顯示各種燈號，上開號誌設置規則第215 條、第216 條亦
    分別定有明文。準此，有關行車號誌之設置及運轉，均已依
    該規定充分考量各種路形狀況、當地環境、交通流量、時間
    控制等因素，妥適設於適當位置以引導來往之車輛，俾便駕
    駛車輛行經該處者，均能清楚辨認。
三、經查，本件受處分人柯燕村於99年6 月6 日中午12時35分許
    ，駕駛車牌號碼6K─9459號自用小客貨車，行經屏東縣恆春
    鎮台26線南下路段五里亭路口時，由北往南直行而闖紅燈，
    經屏東縣政府警察局恆春分局警員陳志明當場攔停，以受處
    分人有闖紅燈之違規情事，製發屏警交字第V00000000 號通
    知單舉發，雖受處分人拒不簽名，仍記明事由後，送請原處
    分機關即高雄市政府交通局，經該局認受處分人違規屬實，
    而於99年7 月15日以高市交裁字第裁32-V00000000號裁決書
    ，依道路交通管理處罰條例第53條第1 項、第63條第1 項第
    3 款、道路交通管理事件統一裁罰基準及處理細則第41、43
    、44、67條等規定，裁處受處分人罰鍰2,900 元，並記違規
    點數3 點等情，有上開舉發通知單、裁決書在卷足稽（見原
    審卷第11-14 頁、第17頁）。受處分人固仍執前揭於原審聲
    明異議之陳詞提起抗告，惟依上開道路交通標誌標線號誌設
    置規則第221 條第1 款、第3 款分別規定，行車管制號誌之
    佈設原則，如係以柱立式設置，應有二燈面分設於遠端兩側
    。但路形特殊時，主管機關得調整設置於其他適當位置；號
    誌佈設以能使各車道駕駛者均能清楚辨認為原則。此依本院
    函請屏東縣政府警察局恆春分局至違規現場測量本件員警當
    時舉發之站立位置與號誌設置間之相關距離並其所拍攝之照
    片及現場之繪製圖以觀（見本院卷第10-13 頁），該道路之
    路口極為寬敞而且道路寬闊筆直，且路口交通燈號號誌之佈
    設，已依該規定充分考量其路形狀況，分設於該交岔路口之
    兩側，所設置交通號誌之高度，及當時取締員警陳志明站立
    之位置，與該號誌設置之路口處，其間視距寬敞、無任何大
    樓、廣告看板等遮蔽物，故攔截舉發員警之視線並未遭遮蔽
    ，且當時之運轉既屬正常，其燈號之轉換，自係規律性地照
    號誌控制器計時機組而運轉，依預定時制表，依序顯示各種
    燈號，則當時舉發員警所站立之位置，依該號誌燈號之相對
    性轉換，要無不能知悉、研判同時在路口另一面之燈號號誌
    為何種燈號之理；況依該員警所站立之位置，如上所述，顯
    然得以明確清晰觀察燈號變化、路經車輛是否遵行燈號及受
    處分人有無違規直行闖紅燈之情形，而當時員警既因假日奉
    命執行交通稽查勤務，有該攔查員警陳志明之職務報告在卷
    可憑（見原審卷第15頁），其對路過之車輛自當謹慎、細心
    ，並全神貫注加以注意、核對，以落實交通稽查勤務，舉發
    交通違規，而當時又係中午12時35許，天氣晴朗日照充足，
    衡情員警自無誤判之餘地。又舉發之方式依道路交通管理處
    罰條例第7 條之2 第1 項第1 款規定，汽車駕駛人有闖紅燈
    之行為，如有當場不能或不宜攔截製單舉發者，如駕駛人之
    違規事實已甚明確，亦得逕行舉發。其若為現場攔截製單舉
    發者，並未規定必須附有現場違規之照片或監視器翻拍照片
    或影像以為憑證，而本件係經當時值勤員警陳志明以受處分
    人駕駛車輛直行闖紅燈予以當場攔截舉發乙節，有其製發之
    屏警交字第V00000000 號舉發通知單在卷可稽（見原審卷第
    17頁），足見本件係經警當場攔截舉發之交通違規事件，依
    規定尚無必須提供照片之必要。再者，於執行審判職務之公
    署審判時或於檢察官偵查時，證人、鑑定人、通譯於案情有
    重要關係之事項，供前或供後具結，而為虛偽陳述者，處7
    年以下有期徒刑，刑法第168 條有明文規定，而該員警於原
    審傳喚到庭作證時，既已簽具證人結文在卷（見原審卷第26
    頁），自無甘冒偽證罪而任意虛妄偽稱之必要。是受處分人
    上開抗告意旨僅以發舉單位未能提出其違規闖紅燈之照片，
    並僅憑個人臆測即辯稱舉發員警所為之證述有誣陷之可能云
    云，均無可置採。
四、從而，原審以受處分人有前揭違規事實，經原處分機關依道
    路交通管理處罰條例第53條第1 項、第63條第1 項第3 款及
    違反道路交通管理事件統一裁罰基準表之規定，裁處受處分
    人罰鍰2,900 元，並記違規點數3 點，於法有據，而認受處
    分人之異議為無理由，予以駁回。經核並無違誤，抗告人仍
    執陳詞提起抗告，指摘原裁定採證論述不當，並無理由，應
    予駁回。
五、據上論斷，應依道路交通事件處理辦法第25條，刑事訴訟法
    第412 條，裁定如主文。
中    華    民    國   100    年    2     月    17    日
                交通法庭    審判長法  官  莊崑山
                                  法  官  張意聰
                                  法  官  莊松泉
以上正本證明與原本無異。
本裁定不得再抗告。
中    華    民    國   100    年    2     月    17    日
                                  書記官  葉淑華